【裁判字號】    98,易,2090
【裁判日期】    980731
【裁判案由】    詐欺
【裁判全文】
臺灣臺中地方法院刑事判決              98年度易字第2090號
公  訴  人  臺灣臺中地方法院檢察署檢察官
被      告  丙○○
上列被告因詐欺案件，經檢察官提起公訴（97年度偵字第21804
號），被告已就被訴事實為有罪之陳述，本院裁定適用簡式審判
程序，判決如下：
    主    文
丙○○所犯如附表所示之罪，各處如附表所示之刑。應執行有期
徒刑捌月，如易科罰金，以新臺幣壹仟元折算壹日。未扣案之內
置0000000000號SIM卡之NOKIA牌行動電話及內置0000000000號SI
M卡之NOKIA牌行動電話各壹支（均含SIM卡各壹張），均沒收。
    犯罪事實
一、丙○○為房屋仲介業務員，甲○○曾於民國96年間，委託丙
    ○○買賣房屋，2人復於97年2月間，因房屋買賣之事而相互
    聯絡。詎丙○○竟意圖為自己不法之所有，對甲○○為下列
    詐欺取財行為：
  (一)於97年2 月29日，向甲○○佯稱：其罹患癌症末期，欲將其
    投資大陸公司之股份無償轉讓給甲○○，該筆股份每年約可
    獲利新臺幣（下同）1000萬元，恰巧大陸公司員工蕭淑芳回
    來臺灣，其想購買禮物託蕭淑芬帶回大陸公司，送給下屬、
    董事長及董事長夫人等語，致甲○○陷於錯誤，與丙○○一
    同至臺中市○○路之金元成銀樓購買金飾及項鍊，並由甲○
    ○刷卡3 次付款19萬4974元，所購得之金飾及項鍊則由丙○
    ○取去。另在2 人前往金元成銀樓之途中，丙○○接續向甲
    ○○佯稱：急需現金5000元及轉帳2 萬元至合作金庫銀行帳
    號00000000000 號帳戶內等語，致甲○○陷於錯誤，遂以其
    第一商業銀行帳號00000000000 號帳戶之提款卡，利用自動
    付款設備操作而轉帳2 萬元至丙○○所提供之上開不知情之
    不詳姓名房東使用之合作金庫帳戶內，並提領現金5000元交
    付給丙○○收受，而詐得上開財物。
  (二)於97年3月6日，向甲○○佯稱：股份將分為2份，1份給許珍
    珠，另1份給甲○○，但要再2條金項鍊給董事長及董事長夫
    人等語，致甲○○陷於錯誤，在臺中市○○路之藝大利銀樓
    刷卡2次付款8 萬元，所購得之項鍊2條先交由甲○○之住處
    之管理員保管，丙○○則於97年3月7日，自行向該管理員取
    走該項鍊2條，而詐得上開財物。
  (三)於97年3 月12日，向甲○○佯稱：股份過戶需要律師費15萬
    元等語，致甲○○陷於錯誤，分別於同日及97年3 月18日，
    臨櫃匯款10萬元及5 萬元至不知情之楊苾萱所有之臺中商業
    銀行大肚分行帳號000000000000號帳戶（楊苾萱為丙○○之
    女，該帳戶由丙○○使用）內，而後提領花用。
  (四)於97年3月25日，撥打其所有之內置0000000000號SIM卡之NO
    KIA 牌行動電話，向甲○○佯稱：其二姐許珍珠跳票30萬元
    ，急需用錢等語，致甲○○陷於錯誤，而向同事陳寶成借款
    30萬元，並由陳寶成於同日臨櫃匯款30萬元至上開不知情之
    楊苾萱所有之帳戶內，而後提領花用。
  (五)於97年3月26日，撥打其所有之內置0000000000號SIM卡之NO
    KIA牌行動電話（與上開0000000000號SIM卡為不同之行動電
    話手機），自稱為「蕭淑芬」並向甲○○佯稱：董事長夫人
    的皮包被搶了等語，復以電話向甲○○佯稱：董事長夫人被
    搶的皮包係由其所贈送，董事長夫人很捨不得，希望再送1
    個給董事長夫人等語，再以電話自稱為「蕭淑芬」並向甲○
    ○佯稱：在丙○○交付之文件袋內發現臺中商業銀行之存摺
    ，可轉帳至此帳戶，由其代為購買皮包等語，致甲○○陷於
    錯誤，持甲帳戶之提款卡，利用自動付款設備操作而轉帳3
    萬元至上開不知情之楊苾萱所有之帳戶內，而後提領花用。
  (六)於97年4月11日，撥打其所有之內置0000000000號SIM卡之NO
    KIA 牌行動電話，自稱為「許珍珠」並向甲○○佯稱：丙○
    ○有留遺產給甲○○的2 個兒子，故應該要幫丙○○燒庫錢
    ，並定於4 月24日出殯等語，致甲○○陷於錯誤，持甲帳戶
    之提款卡，利用自動付款設備操作而轉帳4500元至上開不知
    情之楊苾萱所有之帳戶內，而後提領花用。
  (七)於97年4月25日，撥打其所有之內置0000000000號SIM卡之NO
    KIA 牌行動電話，自稱為「許珍珠」並向甲○○佯稱：要為
    丙○○作法會等語，致甲○○陷於錯誤，持甲帳戶之提款卡
    ，利用自動付款設備操作而轉帳4300元至上開不知情之楊苾
    萱所有之帳戶內，而後提領花用。
  (八)於97年5月6日，撥打其所有之內置0000000000號SIM卡之NOK
    IA牌行動電話，自稱為「許珍珠」並向甲○○佯稱：要到嘉
    義拜拜，但身上現金不足，希望能幫忙等語，致甲○○陷於
    錯誤，持甲帳戶之提款卡，利用自動付款設備操作而轉帳20
    00元至上開不知情之楊苾萱所有之帳戶內，而後提領花用。
    嗣經甲○○發覺有異，報警處理，警始循線查獲上情。
二、案經甲○○訴由臺中市警察局第六分局報告臺灣臺中地方法
    院檢察署檢察官偵查起訴。
    理    由
一、上開犯罪事實，業經被告丙○○於偵查及本院審理時坦承在
    卷，核與證人即被害人甲○○於偵查中證述情節相符（見偵
    查卷第10、16至21頁），並有第一商業銀行交易明細查詢（
    見核交卷第15至18頁）、臺中商業銀行大肚分行交易明細（
    見核交卷第29頁）台北富邦銀行信用卡消費明細（見核交卷
    第8 頁）、聯邦銀行信用卡消費明細（見核交卷第10頁）、
    台新銀行信用卡消費明細（見核交卷第9 頁）、第一商業銀
    行匯款申請書回條影本（見核交卷第19至21頁）、被告手書
    之字條影本（見核交卷第20-1頁）、簡訊內容譯文（見核交
    卷第32至35頁）及行動電話簡訊照片67張（見核交卷第36至
    42頁）附卷可稽，足認被告之自白與事實相符，應堪採信。
    。另被告雖曾於97年3 月24日，將先前所詐得款項中之20萬
    元返還甲○○，業經被告自白在卷，並經證人甲○○證述甚
    詳，惟如犯罪事實(一)至(三)所述之詐欺取財行為均已既遂，縱
    被告事後返還所詐得之財物，僅係本院量刑輕重之參酌，無
    礙於被告詐欺取財罪之成立，併此敘明。綜上所述，本件事
    證明確，被告犯行堪予認定。
二、核被告丙○○所為，均係犯刑法第339條第1項之詐欺取財罪
    。被告就犯罪事實一、(一)部分，係利用同一機會，在同一時
    段就同一犯罪構成事實，本於單一犯意之接續行為，僅侵害
    一法益，為接續犯，應只論以一罪。再所謂「接續犯」係指
    行為人以單一行為接續進行，縱令在犯罪完畢以前，其各個
    舉動已與該罪之構成要件相符，但在行為人主觀上，各個舉
    動不過為其犯罪行為之一部分，在刑法評價上，亦以視為數
    個舉動之接續進行，合為包括之一行為予以評價，較為合理
    ，固可認為包括的一罪，但如異時、異地以不同之行為對不
    同之被害人為詐欺取財之行為，自難僅論以單純一罪，自應
    按數罪分論併罰之，始符法理。查被告就犯罪事實一、(一)至
    (八)部分，係於前一個詐欺取財行為完成後，再次施用詐術騙
    取被害人之財物，顯與接續犯之構成要件有間，自應按數罪
    論處之，是被告所犯上開8 次詐欺取財罪間，犯意各別，行
    為互殊，應予分論併罰，公訴意旨認係接續犯，尚有未恰。
    爰審酌被告因經濟困難，向告訴人甲○○借貸無著，竟以詐
    欺方式取財，惟念被告已返還告訴人20萬元，因經濟困難一
    時失察而為本件犯行，及參酌被告品行、生活狀況、智識程
    度、犯罪所生損害、犯後尚能坦承犯罪事實等一切情狀，分
    別量處如附表所示之刑，並定其應執行之刑。再按司法院釋
    字第662 號解釋：「中華民國九十四年二月二日修正公布之
    現行刑法第四十一條第二項，關於數罪併罰，數宣告刑均得
    易科罰金，而定應執行刑之刑逾六個月者，排除適用同條第
    一項得易科罰金之規定部分，與憲法第二十三條規定有違，
    並與本院釋字第三六六號解釋意旨不符，應自本解釋公布之
    日起失其效力。」故對於數罪併罰，數宣告刑均得易科罰金
    ，而定應執行之刑超過6 月之案件，依司法院大法官釋字第
    366、662號解釋意旨，仍得易科罰金。被告所犯如附表所示
    之罪，既各為最重本刑5 年以下有期徒刑之罪，且宣告刑亦
    均未逾有期徒刑6 月，參酌司法院釋字第366號、第622號解
    釋，併就被告所犯如附表所示各罪之宣告刑及所定應執行刑
    ，均諭知易科罰金之折算標準。至本件供被告詐欺告訴人財
    物使用之內置0000000000號SIM卡之NOKIA牌行動電話、內置
    0000000000號SIM卡之NOKIA 牌行動電話（均含SIM卡各1 張
    ），為被告所有而供犯罪所用之物，業據被告坦承在卷，雖
    未扣案，然無證據證明已滅失而不存在，爰依刑法第38條第
    1項第2款規定，諭知宣告沒收。
據上論斷，依刑事訴訟法第273條之1第1項、第299條第1項前段
，刑法第339條第1項、第51條第5款、第41條第1項前段、第38條
第1項第2款，刑法施行法第1條之1，判決如主文。
本案經檢察官乙○○到庭執行職務。
中    華    民    國    98    年    7     月    31    日
                  刑事第十一庭  法  官  楊文廣
以上正本證明與原本無異。
如不服本判決應於收受判決後10日內向本院提出上訴書狀，並應
敘述具體理由；其未敘述上訴理由者，應於上訴期間屆滿後20日
內向本院補提理由書（均須按他造當事人之人數附繕本）「切勿
逕送上級法院」。
                                書記官  蔡伸蔚
中    華    民    國    98    年    7     月    31    日
附表：
┌─┬──────────────────────┬─────┐
│編│  所犯之罪名、宣告之刑期及沒收              │備     註 │
│號│                                            │          │
├─┼──────────────────────┼─────┤
│1 │甲○○意圖為自己不法之所有，以詐術使人將本人│事實欄一、│
│  │之物交付，處有期徒刑參月，如易科罰金，以新臺│(一)之犯行  │
│  │幣壹仟元折算壹日。                          │          │
├─┼──────────────────────┼─────┤
│2 │甲○○意圖為自己不法之所有，以詐術使人將本人│事實欄一、│
│  │之物交付，處有期徒刑參月，如易科罰金，以新臺│(二)之犯行  │
│  │幣壹仟元折算壹日。                          │          │
├─┼──────────────────────┼─────┤
│3 │甲○○意圖為自己不法之所有，以詐術使人將本人│事實欄一、│
│  │之物交付，處有期徒刑參月，如易科罰金，以新臺│(三)之犯行  │
│  │幣壹仟元折算壹日。                          │          │
├─┼──────────────────────┼─────┤
│4 │甲○○意圖為自己不法之所有，以詐術使人將本人│事實欄一、│
│  │之物交付，處有期徒刑肆月，如易科罰金，以新臺│(四)之犯行  │
│  │幣壹仟元折算壹日，未扣案之內置0000000000號  │          │
│  │SIM卡之NOKIA牌行動電話壹支（含SIM卡壹張）沒 │          │
│  │收。                                        │          │
├─┼──────────────────────┼─────┤
│5 │甲○○意圖為自己不法之所有，以詐術使人將本人│事實欄一、│
│  │之物交付，處有期徒刑貳月，如易科罰金，以新臺│(五)之犯行  │
│  │幣壹仟元折算壹日，未扣案之內置0000000000號SI│          │
│  │M卡之NOKIA牌行動電話壹支（含SIM卡壹張）沒收 │          │
│  │。                                          │          │
├─┼──────────────────────┼─────┤
│6 │甲○○意圖為自己不法之所有，以詐術使人將本人│事實欄一、│
│  │之物交付，處有期徒刑貳月，如易科罰金，以新臺│(六)之犯行  │
│  │幣壹仟元折算壹日，未扣案之內置0000000000號SI│          │
│  │M卡之NOKIA牌行動電話壹支（含SIM卡壹張）沒收 │          │
│  │。                                          │          │
├─┼──────────────────────┼─────┤
│7 │甲○○意圖為自己不法之所有，以詐術使人將本人│事實欄一、│
│  │之物交付，處有期徒刑貳月，如易科罰金，以新臺│(七)之犯行  │
│  │幣壹仟元折算壹日，未扣案之內置0000000000號SI│          │
│  │M卡之NOKIA牌行動電話壹支（含SIM卡壹張）沒收 │          │
│  │。                                          │          │
├─┼──────────────────────┼─────┤
│8 │甲○○意圖為自己不法之所有，以詐術使人將本人│事實欄一、│
│  │之物交付，處有期徒刑貳月，如易科罰金，以新臺│(八)之犯行  │
│  │幣壹仟元折算壹日，未扣案之內置0000000000號SI│          │
│  │M卡之NOKIA牌行動電話壹支（含SIM卡壹張）沒收 │          │
│  │。                                          │          │
└─┴──────────────────────┴─────┘
附錄論罪科刑法條
中華民國刑法第339條
意圖為自己或第三人不法之所有，以詐術使人將本人或第三人之物交付者
，處 5 年以下有期徒刑、拘役或科或併科 1 千元以下罰金。
以前項方法得財產上不法之利益或使第三人得之者，亦同。
前二項之未遂犯罰之。


司法院資訊處製作；財團法人民間司法改革基金會備份。
